【裁判字號】    96,上訴,2651
【裁判日期】    970117
【裁判案由】    違反槍砲彈藥刀械管制條例
【裁判全文】
臺灣高等法院臺中分院刑事判決        96年度上訴字第2651號
上  訴  人
即  被  告  乙○○
選任辯護人  林松虎  律師
選任辯護人  王志中  律師
上列上訴人因違反槍砲彈藥刀械管制條例案件，不服臺灣臺中地
方法院96年度訴字第1344號中華民國96年8月21日第一審判決（
起訴案號：臺灣臺中地方法院檢察署96年度偵字第4778號），提
起上訴，本院判決如下：
    主    文
上訴駁回。
    犯罪事實
一、乙○○前因違反懲治盜匪條例、麻醉藥品管理條例及槍砲彈
    藥刀械管制條例等案件，經本院判處應執行刑為有期徒刑15
    年2月確定，入監執行後，於民國88年8月19日獲假釋付保護
    管束而出監，其假釋付保護管束期滿日期為96年1月28日。
    詎乙○○於假釋期間內，仍不知悛悔警惕，明知可發射子彈
    具有殺傷力之槍枝、子彈均為槍砲彈藥刀械管制條例所管制
    之物品，未經許可，不得持有，竟基於不法持有可發射子彈
    具有殺傷力之改造手槍及子彈之犯意，未經許可，於假釋期
    間內之不詳時間，自真實姓名年籍不詳之成年人處同時取得
    如附表所示具殺傷力之改造手槍1支（含彈匣2個，槍枝管制
    編號為0000000000號）、及口徑9mm之土造子彈7顆（其中2
    顆扣案後已經鑑驗試射，驗餘5顆）而非法持有之。而乙○○因仍處於假釋期間內，惟恐被警方查獲其非法持有前開槍
    、彈犯行，遂於95年3、4月間之某日，在臺中市○○○路之
    某租車行，同時將其持有之前開改造手槍1支、子彈7顆委予
    丁○○保管寄藏，丁○○受託後，先後將前開改造手槍1支
    、子彈7顆藏放在臺中市○○街與福星路口某停車場內、及
    其居住之臺中市○區○○路3段309號8樓D室套房等處。嗣於
    95年7月14日15時許（起訴書及原審均誤載為13時），經警
    在上開丁○○居住之套房內查獲，並扣得前開改造手槍1支
    、子彈7顆。而丁○○未經許可寄藏上開改造手槍、子彈犯
    行，經臺灣臺中地方法院於95年10月18日以95年度訴字第
    2692 號判決判處有期徒刑3年6月，併科罰金新臺幣10萬元
    ，罰金如易服勞役，以新臺幣1千元折算1日，丁○○不服上
    訴後，經本院於96年2月7日以95年度上訴字第2848號判決駁
    回上訴確定，丁○○於本院審理該案時供述乙○○前揭犯行
    後，始查悉上情。
二、案經臺灣高等法院臺中分院檢察署發交臺灣臺中地方法院檢
    察署檢察官偵查起訴。
    理    由
壹、證據能力方面：
一、按被告以外之人於審判外之陳述，雖不符刑事訴訟法第159
    條之1至第159條之4之規定，然經當事人於審判程序同意作
    為證據，法院審酌該言詞陳述作成時之情況，認為適當者，
    亦得為證據；當事人、代理人或辯護人於法院調查證據時，
    知有刑事訴訟法第159條第1項不得為證據之情形，而未於言
    詞辯論終結前聲明異議者，視為有前項之同意，刑事訴訟法
    第159條之5定有明文。查證人丁○○於偵查中之陳述，為審
    判外之陳述而屬傳聞證據，惟被告就前開審判外之陳述，於
    原審及本院審理中均不爭執其證據能力，復未曾於言詞辯論
    終結前聲明異議，而本院審酌上開陳述作成時之情況，並無
    違法取證之瑕疵，且證人丁○○於本院審理中業經交互詰問
    程序具結作證，已確保被告之對質詰問權，上開審判外之陳
    述自有證據能力，合先敘明。
二、本件查獲證人丁○○寄藏前開改造手槍1支、子彈7顆之經過
    ，係警方持拘票於於95年7月14日15時許，在上開丁○○居
    住之套房內拘獲證人丁○○，並在該處經丁○○自願同意交
    出前開改造手槍1支、子彈7顆等情，業據證人丁○○於警詢
    中供述明確，並有拘票、扣押筆錄等影本在卷可稽（見中分
    六警偵字第00950032256號警詢卷宗影本第2頁、第23至24頁
    背面），並有拘票、扣押筆錄等影本在卷可稽。核該案之扣
    押程序，未違刑事訴訟法第十一章規定，尚無瑕疵可指，且
    查扣之上開證物，俱屬認定本案犯罪之重要證據，為維護社
    會安全及公共利益，自不得任意排除。則該案之扣押程序既
    屬合法，且證人丁○○於該案言詞辯論終結前均未聲明異議
    ，足認對於證人丁○○之基本人權並無妨害，選任辯護人指
    稱該案查扣之改造手槍1支、子彈7顆、彈匣2個係違法搜索
    取得，無證據能力云云，洵屬無據。
貳、認定本案犯罪事實之證據及理由：
一、訊據上訴人即被告（下稱被告）乙○○矢口否認有前揭持有
    改造手槍、子彈之犯行，辯稱伊與丁○○係朋友關係，丁○○稱呼伊「老大」，僅係朋友間之稱呼，而在丁○○住處被
    查獲前開改造手槍、子彈時，伊雖同時在場，但與伊無關；
    而丁○○在該槍砲案件被羈押期間，伊有寄3次錢、每次各
    新臺幣（下同）8千元，合計2萬4千元借給丁○○使用，丁○○獲交保後，約96年1月中旬某日，在戊○○住處欲向伊
    借錢未果，且伊因沒有錢乃要求丁○○先清償之前所借之2
    萬4 千元，2人不歡而散，丁○○因而故意誣陷伊云云。
二、經查：
  (一)被告如何於上開時地將扣案具殺傷力之改造手槍1支（含彈
    匣2個）、子彈7顆交予丁○○等情，有下列事證可資證明：
  (1)證人丁○○於95年7月14日，在臺中市○區○○路3段309 號
    8樓D室套房住處，為警查扣其未經許可寄藏之前開改造手槍
    1支、子彈7顆，經內政部警政署刑事警察局以性能檢驗法、
    試射法鑑定結果為：前開改造手槍，認係仿BERETTA廠84 型
    半自動手槍製造之槍枝，換裝土造金屬槍管而成之改造手槍
    （槍枝管制編號為0000000000號），機械性能良好，可擊發
    適用子彈，認具殺傷力，又送鑑彈匣，認係仿BERETTA廠之
    金屬彈匣；子彈7顆，認均係具直徑約9mm金屬彈頭之土造子
    彈，採樣2顆試射，均可擊發，認具殺傷力，有該局95年9
    月1日刑鑑字第0950111790號槍彈鑑定書在卷足憑。
  (2)證人丁○○未經許可寄藏上開改造手槍、子彈犯行，經臺灣
    臺中地方法院於95年10月18日以95年度訴字第2692號判決判
    處有期徒刑3年6月，併科罰金新臺幣10萬元，罰金如易服勞
    役，以新臺幣1千元折算1日，丁○○不服上訴後，經本院於
    96年2月7日以95年度上訴字第2848號判決駁回上訴確定，業
    經本院調閱該案卷宗查核無誤，並有該案卷宗及判決影本在
    卷可稽；又丁○○未經許可寄藏之上開改造手槍、子彈來源
    ，業據其於本院審理該案時供述「（問：上訴理由？）這支
    槍是當時在場壹個叫乙○○所有，我之前承認是因為他答應
    要給我安家費，結果他沒有履行諾言」、「（問：對扣案證
    物改造手槍1把＜含彈匣2個＞及土造子彈7發＜試射2顆，只
    剩5顆＞有何意見？提示證物）這槍彈都是乙○○的」、「
    （問：乙○○真實姓名，住址年籍？）乙○○，他是南投縣
    國姓鄉人，57年次」、「（問：交槍給你的乙○○有無去看
    守所探視你？）除了禁見期間，他每個月到看守所探視我，
    也按月寄錢8千元給我，寄了3次」、「（問：他跟你會面有
    無跟你談到槍的事情？）可麼可能談到，他是我大哥」、「
    （問：他交槍彈給你的時間地點？）在臺中文心南路一家中
    古汽車行，時間在被查獲的2、3月前交給我的」等語（見95
    年度上訴字第2848號卷宗影本第50至51頁），乃經臺灣高等
    法院臺中分院檢察署發交臺灣臺中地方法院檢察署檢察官偵
    查被告乙○○之犯罪嫌疑。
  (3)檢察官偵查時，證人丁○○就其如何持有上揭槍彈一節，具
    結後證稱「（問：槍枝是何人交給你的？）是乙○○在95年
    3、4月間給我的，我是在95年7月份被查獲，所以是在2、3
    個月前」、「（問：你之前在高等法院所述是否實在？）實
    在」、「（問：在何處交付槍枝？）在臺中市○○○路的一
    家租車行，現在已倒閉」、「（問：為何乙○○要交槍枝給
    你？）當初乙○○和一位台中的郭姓角頭，好像叫郭什麼輝
    的，郭姓角頭要找乙○○，乙○○怕郭姓角頭，所以就購槍
    ，乙○○當時在假釋期間，擔心槍枝若放在他那裡被搜出，
    會影響到他的假釋，所以他就將槍枝寄放在我這邊」、「（
    問：你之前所說的『鐵管柱』委託，是指何人？）當初是不
    想提到乙○○，所以才故意講一個鐵管柱的人」、「（問：
    為何你要幫乙○○保管槍？）因為他是我的老大」、「我是
    他的小弟，他要出門時我都會跟他在一起，所以槍枝就由我
    保管」等語（見96年度偵字第4778號卷宗第34、35頁）。
  (4)核證人丁○○對被告乙○○尊稱「老大」，且丁○○於95年
    7月14日經警查獲時，被告乙○○當時同在現場，此據被告
    乙○○自承明確，可見被告乙○○與證人丁○○2人間之交
    誼匪淺，彼此間應無怨隙，證人丁○○應不致故為不利於被
    告乙○○之陳述；又證人丁○○於上開槍砲案件經警查獲之
    翌日（即95年7月15日）法院裁定准許執行羈押及禁止接見
    通信後，被告乙○○曾於同年7月25日、同年8月22日、同年
    9月19日，每次均寄送金錢各8千元（合計2萬4千元）予丁○○，而丁○○於95年9月14日獲解除禁止接見通信後，被告
    乙○○旋於95年9月19日前往看守所與丁○○接見會面；而
    丁○○於95年10月13日獲准具保停止羈押，被告乙○○旋於
    95年10月14日提出保證金5萬元為丁○○辦理交保手續等情
    ，有羈押訊問筆錄、押票及臺灣臺中看守所96年4月9日函併
    附接見明細表、保管金接見收入明細表、刑事裁定書、刑事
    被告保證書、刑事保證金收據各1紙在卷可稽（見原審法院
    95年度訴字第2692號卷宗影本、96年度偵字第4778號卷宗第
    50至52頁），亦據被告供承在卷；則被告乙○○在丁○○寄
    藏槍彈案件被查獲後，再三給予丁○○金錢上之援助，除寄
    送金錢2萬4千元供丁○○花用外，並且前往看守所會面接見
    ，更提出保證金5萬元使丁○○獲得交保，益見2人間交誼深
    厚，證人丁○○豈可能僅因向被告借款不成或被告向其追討
    2萬4千元借款，即甘觸偽證重罪刑責而攀誣構陷被告乙○○
    ？足認證人丁○○前揭陳述與事實相符。上開具殺傷力之改
    造手槍、子彈，應係被告乙○○交予證人丁○○保管寄藏。
    至證人丁○○就被告乙○○交付槍彈之地點，於偵查中具結
    證稱係在臺中市○○○路的一家「租車行」，而於本院95
    年度上訴字第2848號槍砲案件審理中供述係在臺中文心南路
    一家「中古汽車行」，其所述文詞固稍有不符，惟依一般常
    情，中古汽車之經營業者，衡見同時經營租車業務，此部分
    尚無礙於證人丁○○上揭陳述之憑信性，附此敘明。
  (5)至證人丁○○於上開寄藏槍彈案件獲案之初固供述受「鐵管
    柱」之成年男子委託而寄藏槍彈，而迄偵查、第一審及第二
    審準備程序中，亦未提及該改造手槍、前開子彈7顆與被告
    乙○○有關，惟衡諸前述證人丁○○對被告乙○○尊稱「老
    大」，於95年7月14日經警查獲前揭槍、彈時，被告乙○○
    當時又同在現場，丁○○於偵查及第一審執行羈押及審理期
    間再三獲得被告乙○○給予金錢上之援助，而該寄藏槍彈案
    件第一審審理終結後，丁○○即未獲被告乙○○任何金錢上
    資助等情，可知證人丁○○於本院審理95年度上訴字第2848
    號案件時供稱「（問：上訴理由？）這支槍是當時在場壹個
    叫乙○○所有，我之前承認是因為他答應要給我安家費，結
    果他沒有履行諾言」等語（見95年度上訴字第2848號卷宗96
    年1月24日審判筆錄影本），應非虛言。則證人丁○○因其
    尊為「老大」之被告乙○○承諾給予安家費而一人承擔刑責
    ，惟其所犯寄藏槍彈案件經第一審判決有罪後，向被告乙○○索討安家費未果，乃決心供出其寄藏之上開改造手槍、子
    彈來源，核無違常之處，尚難徒憑證人丁○○前後陳述不一
    ，遽為有利於被告之認定。又證人丁○○於上開寄藏槍彈案
    件獲案後迄偵查、第一審及第二審準備程序中，既未如實供
    述槍彈來源，其所述之綽號「鐵管柱」者是否確有其人，是
    否即係原審法院94年度重訴字第3415號刑事判決書所載已於
    94年8月19日遭人槍殺身亡之「丙○○」，均不影響本案判
    決之結果，尚無調查之必要，附此敘明。
  (6)另證人戊○○於原審及本院審理時固證述略稱：伊於96年1
    月中旬或同月下旬時，在其家中與乙○○一起泡茶時，丁○○前來向乙○○借5萬元未果，乙○○復向丁○○稱先前在
    看守所寄的3次錢共2萬4千元先還再說，致丁○○不悅，乃
    提到說過幾天就要出庭，必須要用錢，乙○○向丁○○說沒
    有辦法、之前的錢先還再說，因伊曾於丁○○在看守所時寄
    一筆錢5千元予丁○○，亦向丁○○提及此事，丁○○很生
    氣，即向伊與乙○○說「如果這樣，大家一起進來穿拖鞋（
    意指一起進監所）」等語。則依證人戊○○所述觀之，其雖
    證稱丁○○向乙○○「借」5萬元未果，即非常不悅，乃對
    戊○○、乙○○口出「大家一起進來穿拖鞋」之語，惟被告
    乙○○先後已為丁○○支出7萬4千元（即按月寄送看守所之
    2萬4千元及保證金5萬元），而戊○○僅寄送丁○○5千元，
    顯然丁○○受惠於被告乙○○較多，受惠於戊○○較少，依
    當時情狀，丁○○因缺錢花用，向被告乙○○索錢未果，在
    非常不悅之情形下，被告乙○○、證人戊○○仍分別向丁○○提及所寄之2萬4千元、5千元，倘丁○○因未獲資助即心
    生誣攀之動機，豈可能僅遷怒其受惠較多之被告乙○○1 人
    ？衡諸常情，丁○○應不致僅因借錢未果即遷怒對其資助較
    多、交誼深厚之乙○○；況丁○○供述其寄藏之上開改造手
    槍來源一節是否屬實，仍待偵、審調查認定，丁○○倘係基
    於誣攀之動機，並不必然可以遂行其目的，反而有觸犯偽證
    重罪刑責之風險，可知丁○○所述其係因被告乙○○未履行
    所承諾給予安家費一事，決心供出其寄藏之上開改造手槍來
    源等語較符實情，足認證人丁○○事後於本院95年度上訴字
    第2848號一案審理中所述上情，應非設詞誣攀被告乙○○之
    語。
  (7)另證人丁○○於本院95年度上訴字第2848號一案審理中固曾
    證稱被告乙○○將槍彈交予伊保管寄藏時，有綽號「闊仔」
    者在場等語（見95年度上訴字第2848號卷宗影本第50頁背面
    ），惟其於本院本審審理中證稱「（問：你在被判刑這件95
    年上訴字第2848號說『闊的』有看見，『闊的』叫什麼名字
    ？）我不知道」、「（問：是否叫劉坤煌？）我不曉得他叫
    什麼名字、姓什麼」、「（問：你有無和他通過電話？）有
    」、「（問：他叫你寶哥？）他叫我阿源」等語（見本院本
    審卷宗第73頁背面、第74頁），則證人丁○○證述上開其保
    管寄藏具殺傷力之改造手槍、子彈，係被告乙○○所交付等
    事實，雖因目擊之綽號「闊仔」者真實姓名不詳致無從調查
    補強，惟本案待證事實已經明確，此部分證據未能調查，尚
    不影響本案之判決基礎，附此敘明。至證人劉坤煌於原審審
    理中證稱伊綽號是「闊嘴仔」，伊沒有聽過丁○○有另外的
    朋友綽號叫「闊仔」，伊從來不知道丁○○有槍枝的事情，
    也沒有看過，伊曾與丁○○通電話，對話中稱丁○○為「寶
    哥」等語，可知證人劉坤煌之綽號為「闊嘴仔」，其稱呼丁○○為「寶哥」，與綽號「闊仔」者稱呼丁○○為「阿源」
    不同，該綽號「闊仔」者並非證人劉坤煌，故證人劉坤煌於
    原審審理中之陳述，亦難採為有利或不利於被告之認定，附
    此敘明。
  (三)綜上所述，被告乙○○所辯，顯係卸責之詞，不足採信，被
    告交予證人丁○○保管寄藏具殺傷力之改造手槍、子彈，應
    係其未經許可，於假釋期間內之不詳時間，自真實姓名年籍
    不詳之成年人處同時取得而非法持有。本案事證明確，被告
    前揭犯行，堪予認定。
參、論罪科刑理由：
一、按被告行為後，刑法及刑法施行法業於94年2月2日修正公布
    ，並於95年7月1日施行（下稱新刑法，修正前刑法下稱舊刑
    法），刑法第33條第5款、第42條第2項條文均有修正。而新
    刑法第2條第1項之規定，係規範行為後法律變更所生新舊法
    律比較適用之準據法，於新刑法施行後，應適用新刑法第2
    條第1項之規定，為「從舊從輕」之比較（最高法院95年5月
    23日刑事庭第8次會議決議及95年11月7日第21次刑事庭會議
    95 年刑議字第6號決議參照），經比較結果：(一)關於法定刑
    罰金部分：修正後刑法第33條第5款規定「罰金：新臺幣一
    千元以上，以百元計算之」，與修正前刑法第33條第5款規
    定「罰金：一（銀）元以上」相較，刑法分則中關於有罰金
    刑之規定者，於修正前最低度之法定刑係銀元1元即新臺幣3
    元，而於修正後則係新臺幣1000元，比較修正前後之規定，
    修正後之規定並未非有利於被告，應適用修正前刑法第33條
    第5款之規定；(二)關於易服勞役部分：被告於犯罪時之刑法
    第42條第2項前段規定：「易服勞役以一元以上三元以下折
    算一日」，被告行為時之易服勞役折算標準，修正前罰金罰
    鍰提高標準條例第2條（現已刪除）規定，就其原定數額提
    高為100倍折算1日，則被告行為時之易服勞役折算標準，最
    高應以銀元300元折算1日，經折算為新臺幣後，應以新臺幣
    900元折算為1日。惟修正後刑法第42條第3項前段規定：「
    易服勞役以新臺幣一千元、二千元或三千元折算一日」。比
    較修正前後之易服勞役折算標準，以修正後之規定，較有利
    於被告，自應適用修正後刑法第42條第3項之規定。(三)至刑
    法第55條想像競合犯之規定，並無變更，自無刑法第2條第1
    項之適用。(四)另槍砲彈藥刀械管制條例雖於94年1月26日修
    正公布，並於同年月28日生效。惟按持有槍砲為長時間之繼
    續，乃行為之繼續而非狀態之繼續，故如未受允准，持有槍
    彈而無正當理由之行為持續長時間，於終止持有前，均在其
    犯罪行為實施中。其間法律縱有變更，其行為既繼續實施至
    新法施行以後，即與犯罪後法律有變更之情形不同，不生新
    舊法比較適用之問題（最高法院75年度臺上字第3370號判決
    意旨參照）。本案被告持有前開改造手槍、子彈之行為既持
    續至95年3、4月間之某日，自應適用前開修正後槍砲彈藥刀
    械管制條例，並無比較新舊法之問題，併予敘明。
二、核被告乙○○所為，係犯槍砲彈藥刀械管制條例第8條第4項
    之未經許可持有可發射子彈具有殺傷力之槍枝罪及同條例第
    12條第4項之未經許可持有子彈罪。被告以1行為觸犯上開2
    罪名，為想像競合犯，應依刑法第55條規定，從1重之未經
    許可持有可發射子彈具有殺傷力槍枝罪處斷。至被告同時持
    有前開子彈7顆，均屬侵害社會法益，為單純一罪，不生想
    像競合之問題，附此敘明。
三、原審審酌被告之素行不佳，於假釋期間不知悛悔警惕再為本
    案犯行，對社會治安所生之潛在危險非輕，殊值非難，且被
    告犯後飾詞卸責、未見悔意，暨本案被告持有槍枝、子彈數
    量不多，亦無證據證明被告有何持以另犯他罪而造成公眾或
    他人之現實惡害等一切情狀，援引槍砲彈藥刀械管制條例第
    8條第4項、第12條第4項、刑法第11條前段、第2條第1項前
    段、第55條、第42條第3項前段等規定，就被告所犯上開之
    罪，量處有期徒刑4年，併科罰金新台幣15萬元，及諭知罰
    金如易服勞役之折算標準；又就扣案如附表所示之物，均屬
    違禁物，依法宣告沒收；另就鑑驗機關試射擊發之子彈，因
    不具殺傷力，認非屬違禁物，均不予宣告沒收。認事用法均
    無不合，量刑亦屬妥適，雖本案警方查扣上開槍彈之時間為
    95年7月14日15時許，原審誤載為13時，又關於罰金易服勞
    役部分，原審漏未敘明比較新、舊法即適用刑法第42條第3
    項前段，惟與本案判決結果均不生影響，應由本院逕予指明
    。被告上訴猶執前詞否認犯罪，為無理由，應予駁回。
據上論斷，應依刑事訴訟法第368條，判決如主文。
本案經檢察官甲○○到庭執行職務。
中    華    民    國    97    年    1     月    17    日
            刑事第七庭  審判長法  官  林  榮  龍
                              法  官  張  惠  立
                              法  官  鄭  永  玉
上列正本證明與原本無異。
如不服本判決應於收受送達後十日內向本院提出上訴書狀，其未
敘述上訴之理由者並得於提起上訴後十日內向本院補提理由書（
均須按他造當事人之人數附繕本）。
                                書記官    瑞  芳
中    華    民    國    97    年    1    月     17   日
┌──┬────────────────────────────────┐
│編號│扣      案      物      品      名      稱    及    數      量  │
├──┼────────────────────────────────┤
│1   │改造手槍壹支（含彈匣貳個，認仿BERETTA廠84型半自動手槍製造之槍枝 │
│    │換裝土造金屬槍管而成之改造手槍、槍枝管制編號為0000000000號）    │
├──┼────────────────────────────────┤
│2   │鑑驗剩餘之土造子彈（均直徑約9mm金屬彈頭）伍顆。                 │
└──┴────────────────────────────────┘


司法院資訊處製作；財團法人民間司法改革基金會備份。
